臺灣桃園地方法院交通事件裁定　　　　 96年度交聲字第755號
原處分機關　交通部公路總局臺北區監理所
異　議　人
即受處分人　甲○○
上列受處分人因違反道路交通管理處罰條例案件，對於交通部公
路總局臺北區監理所中華民國96年10月5 日所為之處分（原處分
案號：北監自裁字第裁40－DB0000000 號）聲明異議，本院裁定
如下：
    主  文
異議駁回。
    理  由
一、原處分意旨略以：異議人即受處分人甲○○於民國95年6 月
    22日下午1 時38分許，將其所有之車牌號碼9708-DT 號自用
    小客車違規停放於桃園縣桃園市○○路臺灣桃園地方法院前
    劃有黃線路段，經桃園縣政府警察局交通隊員警依道路交通
    管理處罰條例第56條第1 項第4 款規定，逕行舉發並拍照存
    證，嗣異議人逾越應到案日（95年7 月22日）達60日以上，
    於96年10月5 日交通部公路總局臺北區監理所乃以異議人違
    規事實明確，且已逾越應到案日60日以上，依道路交通管理
    處罰條例第56條第1 項第4 款之規定，以北監自裁字第裁40
    －DB0000000 號裁決書逕行裁決處異議人罰鍰新臺幣（下同
    ）1,000 元。
二、異議意旨略以：異議人於95年6 月22日駕車行經桃園縣桃園
    市○○路地方法院前，因發現後輪輪胎異狀，遂暫停於黃線
    等候救援，但因手機沒電而前往本院使用電話求救，並非故
    意違規，卻遭以違規停車為由拖吊並處以罰鍰。且道路劃黃
    線部分應可臨時停車，故其停車於黃線並不違反道路交通管
    理處罰條例。且拖吊人員未先行廣播通知駕駛人即逕行拖吊
    ，並不合理，為此聲明異議云云。
三、按禁止停車線，用以指示禁止停車路段，本標線為黃色實線
    ，禁止時間原則為每日上午7 時至晚間8 時，道路交通標誌
    標線號誌設置規則第168 條定有明文。且道路交通安全規則
    第112 條第1 項第4 款復規定，設有禁止停車標誌、標線之
    處所不得停車。次按汽車駕駛人在設有禁止停車標誌、標線
    之處所停車者，處600 元以上1,200 元以下罰鍰，道路交通
    管理處罰條例第56條第1 項第4 款亦有明文。再按，臨時停
    車，乃指車輛因上、下人、客，裝卸物品，其引擎未熄火，
    停止時間未滿3 分鐘，保持立即行駛之狀態者而言，道路交
    通管理處罰條例第3 條第9 款亦有明文。末按，汽車發生故
    障不能行駛，應即設法移置於無礙交通之處，該故障在未移
    置前或移置後均應豎立車輛故障標誌，亦為道路交通安全規
    則第112 條第1 項第12款所明定。
四、經查：
  (一)本件異議人於95年6 月22日下午1 時38分許，以其所有車牌
    號碼9708-DT 號自用小客車，停放於桃園縣桃園市○○路本
    院前劃有黃線路段之情，有桃園縣政府警察局桃交警字第09
    50015638號函所附舉發違規相片3 幀在卷可稽，而異議人於
    將車輛停放於劃有黃線道路之客觀事實復不爭執，是異議人
    違規停車之事實，甚為明確，自應依法裁罰。
  (二)異議人雖辯稱因車輛故障等待救援，不得已暫時停車於黃線
    ，並非故意云云，惟查：
    1.違反行政法上義務之行為非出於故意或過失者，不予處罰
      ，行政罰法第7 條訂有明文。又應受行政罰之行為，僅須
      違反禁止規定或作為義務，而不以發生損害或危險為其要
      件者，推定為有過失，於行為人不能舉證證明自己無過失
      時，即應受處罰，此有司法院大法官會議釋字第275 號解
      釋可參。可知人民縱無故意，但因有過失，而違反法律上
      之義務仍應受行政罰。本件異議人前揭行為，縱非藉此故
      意違反本條例之規定，然異議人明知其所有自小客車發生
      故障不能行駛，然竟未設法豎立適當標誌以供員警辨識，
      逕行離開，實難謂無過失，其行為亦屬違反禁止規定之行
      為，自應對其所為負責，異議人空言辯稱非故意違規停車
      ，故不應受罰云云，自非可採。
    2.次查，異議人因車輛故障而將車輛停放於桃園縣桃園市○
      ○路本院前劃有黃線路段，並離開故障車輛進入本院借用
      電話求救，核其情狀，難謂符合道路交通管理處罰條例第
      3 條第9 款所規定之「車輛因上、下人、客，裝卸物品，
      其引擎未熄火，停止時間未滿3 分鐘，保持立即行駛之狀
      態」之要件，故非該款所謂之臨時停車，而係屬同條第10
      款「車輛停放於道路兩側或停車場所，而不立即行駛」之
      情形，亦即，為該款所謂之停車，是其辯稱僅為臨時停車
      云云，亦非可採。
    3.再查，道路交通違規車輛移置保管及處理辦法第5 條規定
      ，汽車駕駛人違規停車，有本條例第56條第1 項情形，交
      通勤務警察、依法令執行交通稽查任務人員或交通助理人
      員，應責令汽車駕駛人將車移置適當處所；如汽車駕駛人
      不予移置或不在車內時，得逕行移置保管。異議人明知其
      所有自小客車停放於劃設黃線道路而擅自離開，故員警值
      勤時無從責令汽車駕駛人將車移置適當處所，遂依規定舉
      發拖吊，核並無違誤。
五、綜上所述，異議人確有上開違規行為，其異議自為無理由。
    末查，依95年7 月1 日修正施行後之違反道路交通管理事件
    統一裁罰基準表之規定，其裁量標準係根據受處分人逾越應
    到案期限日數之久暫，設有異其處罰金額之裁量標準，揆其
    旨，顯認駕駛車逾越應到案期限，為裁罰之依據，而逾越應
    到案期限越久，可責程度越高，有從重裁罰之必要，準此以
    解，得將此「逾越應到案期限」納為「裁量事項」，以酌定
    應處罰鍰金額之前提。本件異議人確有上開違規行為，惟未
    依舉發通知單所載之95年7 月22日到案期限以前繳納罰鍰或
    到案聽候裁決，且已逾越應到案期限30日以內，則處分機關
    依修正後道路交通管理處罰條例第56條第1 項第4 款之規定
    及違反道路交通管理事件統一裁罰基準及處理細則、違反道
    路交通管理事件統一裁罰基準表所載之裁罰標準之規定，裁
    處異議人1,000 元之罰鍰，亦核無違誤，是本件異議，自應
    予駁回。
據上論斷，應依道路交通管理處罰條例第87條第2 項、道路交通
案件處理辦法第19條，裁定如主文。
中　　華　　民　　國　　96　　年　　12　  月　  31　  日
                          交通法庭    法  官  蘇昌澤
以上正本證明與原本無異。
如不服本裁定，應於裁定送達後5 日內向本院提出抗告狀。
        　　　　　　　　　　　　　　　書記官　蔡紫凌
中　　華　　民　　國　　97　　年　　1 　　月　　3 　　日
